臺灣花蓮地方法院刑事判決　　　　　　　　　　　　　九十三年度訴字第二二六號
　　公　訴　人　臺灣花蓮地方法院檢察署檢察官
　　被　　　告　丁○○
　　選任辯護人　簡燦賢律師
右列被告因違反森林法案件，經檢察官提起公訴（九十三年度偵字第二二七０號），
及併案審理（九十三年度偵字第二三七０號），本院判決如左：
    主  文
丁○○共同連續攜帶兇器竊盜，處有期徒刑拾月。扣案之砍草刀壹支沒收。
    事  實
一、丁○○基於意圖為自己不法所有之概括犯意，先於民國九十三年七月六日中午十
    二時許，夥同具有犯意聯絡之成年友人丙○○（另由本院以九十三年度易字第一
    六六號案件審理中）駕駛車號為Ｑ四－九二九九號自小客車，前往位在花蓮縣光
    復鄉○○○○○道路九公里又五百公尺處、由己○○承包之檳榔園，其二人即共
    同持用丙○○所攜帶、足供兇器使用之砍草刀一支，竊割己○○所有之檳榔約五
    千粒（價格共約新臺幣（下同）一萬元）後，予以收納至飼料袋內而得手，嗣為
    己○○雇用之工人王柄沂於該日下午四時許目擊後，通知己○○前往圍捕及報警
    ，始查悉上情，並當場扣得上開砍草刀一支。又丁○○與成年之庚○○（業經本
    院以九十三年度訴字第二二六號案件判處有期徒刑九月，現上訴於臺灣高等法院
    花蓮分院審理中）為朋友關係，緣庚○○於九十三年九月二十二日，在花蓮縣瑞
    穗鄉瑞祥村吉祥庭院溫泉前之草叢中，發現一批前遭不詳人士自花蓮縣玉里事業
    區第二十八林班地內盜伐、業經切割完整之紅檜木共六十六塊（材積共計二點三
    七六一立方公尺，檢察官於起訴書中誤載為二三七六一立方公尺，茲更正之）隱
    匿其中，庚○○遂先向不知情之友人陳嘉斌以使用十二個鐘頭，租金為六千元之
    代價，租用車號為ＷＪ－四五三號之貨車，再與承前開犯意之丁○○共同基於犯
    意聯絡，於九十三年九月二十四日凌晨二時許，共同駕駛前開貨車至上開地點後
    ，兩人以徒手方式搬運前揭紅檜木共六十六塊至上開貨車內而竊取得手，嗣因警
    方接獲線報始於同日上午六時二十分許，在花蓮縣光復鄉○○路光豐農會超商旁
    查獲。
二、案經花蓮縣警察局鳳林分局報告臺灣花蓮地方法院檢察署檢察官偵查起訴及移送
    併案審理。
    理  由
一、按被告以外之人於審判外之言詞或書面陳述，除法律有規定者外，不得作為證據
    ；被告以外之人於檢察事務官、司法警察官或司法警察調查中所為之陳述，與審
    判中不符時，其先前之陳述具有較可信之特別情況，且為證明犯罪事實存否所必
    要者，得為證據；被告以外之人於審判外之陳述，除前開情形外，經當事人於審
    判程序同意作為證據，法院審酌該言詞陳述或書面陳述作成時之情況，認為適當
    者，亦得為證據，刑事訴訟法第一百五十九條第一項、第一百五十九條之二、第
    一百五十九條之五第一項分別定有明文。經查，本案卷證除證人戊○○（即行政
    院農業委員會林務局花蓮林區管理處甲○○○○瑞穗區巡視員）、己○○、王柄
    沂於警詢所為之陳述，經被告之選任辯護人反對具有證據能力外，其餘均為被告
    及其選任辯護人肯認具有證據能力（見本院卷第八十五頁），而經核證人戊○○
    、己○○於本院所為之陳述與其二人於警詢中所言並無不符，證人王柄沂則未於
    本院作證，且為兩造當事人捨棄傳喚（見本院卷第一百四十三頁），揆諸前揭規
    定，上開三人於警詢所為之陳述不具證據能力。至於其餘證人於審判外所為之陳
    述，本院經審酌後，認各該陳述作成時之情況並無不當，既經兩造當事人肯認具
    有證據能力，依法自得作為判斷本案之證據，合先敘明。
二、訊據被告丁○○固不否認有於九十三年七月六日中午，與丙○○一同至花蓮縣光
    復鄉馬錫山區，且於該日下午四時四十分許為己○○攔停所乘上開自小客車時，
    車上載有以飼料袋盛裝之檳榔共三袋，後車廂尚置有砍草刀一支之事實，核與證
    人丙○○、己○○所證相符，並有卷附現場照片數幀、砍草刀一把扣案可稽；被
    告亦不否認有於九十三年九月二十四日凌晨二時許，與庚○○共同至花蓮縣瑞穗
    鄉瑞祥村吉祥庭院溫泉前之草叢處，徒手搬運紅檜木共六十六塊至前揭貨車內，
    嗣為警方於同日上午六時許查獲之事實，核與證人庚○○、陳嘉斌所證相符，並
    有贓物材積調查表乙紙、保管條二紙、攝有被告搬運地點與紅檜木六十六塊之照
    片數幀，及行政院農業委員會林務局花蓮林區管理處甲○○○○檢附之花蓮縣玉
    里事業區第二十八林班遺留贓物價格查定書、森林被害告訴書、森林被害報告單
    、被害場所調查表、贓物材積調查表、座標圖、森林內失竊現場照片各乙份在卷
    可證。惟被告矢口否認有何連續竊盜之犯行，辯稱：伊於九十三年七月六日中午
    ，是為了要採山葡萄、血藤等草藥醫治父親半身不遂之疾病，才邀丙○○一同上
    山，上山後約一個小時的車程處路有中斷，伊二人就攜帶丙○○帶的兩把砍草刀
    下車尋找草藥，攜帶砍草刀的原因是要開路砍草用，若有找到草藥則打算用手拔
    後，再用另外攜帶之小型十字鎬將根的地方挖掉。伊二人後來因為沒有找到草藥
    所以沒有採，但在尋找草藥的附近有看到苗圃，那裡只有樹苗，並沒有看到還有
    其他人，伊二人走路採草藥的時間總共費時約二、三個小時，伊上車後就在副駕
    駛座睡覺，由丙○○負責開車下山，直到己○○在下山車程約五十分鐘之地點攔
    停伊二人時，伊才知道車上置有三袋檳榔，伊事後聽丙○○說那三袋檳榔是他幫
    路人載運下山的；至於九十三年九月二十四日凌晨二時許搬運紅檜木的案件，伊
    以為那些紅檜木是別人不要的才去撿拾云云。惟查：
（一）竊割檳榔一案：
    １、茲先就本件查獲之三袋檳榔，係屬何人所有乙節論之：經傳訊證人己○○詢
        問此待證事項，其證稱：伊能夠確認本件查獲之三袋檳榔為伊所有，因為山
        上的檳榔除伊所承包的以外，其他地方的檳榔都已經採收完畢，伊承包的地
        點因為所處位置比較高，檳榔不容易硬掉，所以要比較慢採收，且本件係王
        柄沂打電話通知伊有兩個人在偷割檳榔，而王柄沂在電話中告知的地點，就
        是伊承包的範圍等語明確（見本院卷第一百二十四頁），再本件尚有卷附照
        片兩幀足證證人己○○承包之檳榔園內，檳榔樹有遭人竊割之痕跡，堪認本
        件查獲之三袋檳榔確為證人己○○所有，合先敘明。
    ２、次就本件所查獲三袋檳榔之來源、被告所辯案發當日之行程是否可採論之：
        (1)經隔離訊問證人丙○○，其就案發當日之行程及事發經過證稱：因為被告
          之前有提過山上可以採草藥，且伊二人都有需要，故案發當天接近中午的
          時候伊邀約被告一起上山。伊從山下往山上開約一個小時後，發現路有斷
          掉，所以就與被告帶了兩把砍草刀下車步行，打算用手將山葡萄拉起來後
          ，再用砍草刀砍斷，步行一段路後，因為覺得路程太遠，所以又返回車上
          ，步行的時間總共約一個鐘頭。伊嗣後開車下山，路經一處苗圃，看到有
          兩個林務局的人在種樹苗，遂與被告在那裡觀看了半個鐘頭，嗣後又往山
          下開了半個鐘頭，路經一處山澗，伊就下車洗臉，被告則在車上睡覺，此
          時有一個不知名的男子過來拜託伊將檳榔載下山，伊本來說這樣不好，因
          為伊在九十二年十二月以前曾任職警察，擔心那些檳榔有問題，但經不住
          該名男子的一再拜託而答應他，該名男子就將檳榔從路邊拿出來，且請伊
          將之載到山下一個很長的工寮，他並沒有說出明確的位置，只說載到工寮
          後就會有人來拿，他也沒有留下聯絡的姓名及電話號碼，伊載運檳榔下山
          約十幾分鐘後，車子就被己○○攔停下來，己○○說那三袋檳榔是他的，
          伊有說：「如果檳榔是你的話就還給你。」，且與被告一起將檳榔搬到謝
          忠淵的車上，但己○○還是報警處理等語（見本院卷第一百二十七頁至第
          一百三十七頁），先予敘明。
        (2)稽之證人丙○○上開所證，其既曾任警察一職，對於花蓮縣馬錫山區時常
          發生竊割檳榔案件之事實自難諉為不知，而其所稱託其載運檳榔之人既係
          未留下姓名、電話等資料之陌生人，該人不願自行將檳榔載運下山之行跡
          亦甚為可議，證人丙○○復自承會擔心那些檳榔有問題，衡以證人丙○○
          所具之專業智識，實難認其有隨便為他人載運來路不明之檳榔的道理；況
          若真有證人丙○○所指託其載運檳榔之人，該人既已成功竊割證人己○○
          所有之檳榔而得手，焉有可能未事先安排好載運檳榔下山之方法，反將之
          隨意託付給陌生之證人丙○○，而不懼怕證人丙○○將檳榔私自攜離，此
          實悖於常情；再證人丙○○若係受他人託付而載運檳榔，則於證人己○○
          攔停其所駕上開自小客車並索討檳榔時，理應立即向證人己○○陳述上情
          ，並帶同證人己○○返回山上尋找該人，或前往山下其所指之工寮尋得接
          應之人，以確認該三袋檳榔究屬何人所有後，再作處理，然證人丙○○於
          證人己○○索討檳榔時，竟未多所爭執即與被告共同將檳榔搬運至證人謝
          忠淵之車上，此情亦與常理有所違背。綜上諸多不合情理之處以觀，堪認
          本件查獲之三袋檳榔並非證人丙○○受陌生之路人所託而載運，其上開所
          證無非係推諉卸責之詞，不足為採。
        (3)而被告前開所辯經與證人丙○○證述之當日行程比對結果，就當日係何人
          邀約對方一起上山、為採草藥攜帶之工具為何、實際步行尋找草藥之時間
          、觀賞苗圃之地點，及苗圃區是否有從事栽植之工作人員等細節，所述均
          互相歧異，堪認其二人就當日行程之內容均所述不實，則被告與證人莊朝
          文於案發當日在花蓮縣馬錫山區逗留時間長達約四小時，且於駕車下山時
          ，車上載有證人己○○所有之三袋檳榔，其二人復對當日在山上之實際行
          程為何多所隱瞞，確實足以令人懷疑該三袋檳榔即為其二人所竊割。
    ３、再證人己○○就案發當日情形證稱：本件係王柄沂打電話來，說看到有兩個
        人在偷割檳榔，其中一個理平頭、穿綠色衣服，並告以該二人所開車子的特
        徵、車號等，伊就馬上開車前往攔截，約在接到電話十五分鐘後攔截到該輛
        車子，丙○○和被告就先後下車，因為王柄沂有事先告知車號，且伊看到被
        告穿著綠色的上衣，身上還有很重的檳榔味，所以還沒看到車上有檳榔就直
        接質問他們二人是否知道車上的檳榔為何人所有，丙○○即回稱：「如果是
        你的就還你。」，並與被告一起將他們車上的三袋檳榔搬到伊的車子上，丙○○嗣後有說那些檳榔是一個騎機車的人託載的，伊就要他們上去找出那位
        託載的人，但被告與丙○○都不願意，被告還說：「檳榔都還你了，還要怎
    麼樣？」，伊就把車子移到道路的中間，擋住對方的車子，且在車上打電話
        報警，被告此時就在車上把綠色的上衣換下來。警察後來在他們的車上找到
        兩把砍草刀，其中刀鋒較窄的那把可以割檳榔，刀鋒較寬的那把則比較不適
        合，因為那把容易砍到樹，警察後來有將刀鋒窄的那把拿去比對切割下來的
        檳榔，發現刀子的弧度與檳榔的切口是相符的，且伊種的檳榔是高山種，高
        度大約八尺，檳榔園又有坡度的落差，所以刀鋒窄的那把可以割的到檳榔等
        語（見本院卷第一百十八頁至第一百二十四頁、第一百三十二之一頁），而
        觀以本件查獲時為警所攝之檳榔包裝情形及擺放位置之照片乙幀（見本院卷
        第一百五十八頁），查獲之檳榔係以飼料袋裝妥成三袋後，堆置於自小客車
        後座，此同為被告及證人丙○○所是認在卷（見本院卷第一百三十五頁、第
        一百四十二頁），而被告乘坐該自小客車之位置是在副駕駛座，與前開三袋
        檳榔之擺放位置有所區隔，若被告未曾參與竊割檳榔之犯行，其身上如何會
        有濃重之檳榔味？又為何於證人己○○攔停其所乘上開車子後，即換下綠色
        上衣並改穿其他衣服以資掩飾？再本件扣案之砍草刀兩支，其中刀鋒較窄之
        一把經本院九十三年度易字第一六六號案件之承審法官勘驗結果，其刀刃長
        二十七公分、刀柄長六十二公分，此有勘驗筆錄乙份在卷可稽（見本院卷第
        一百六十五頁至第一百六十八頁），復經證人己○○證稱該把砍草刀可如何
        用以割取檳榔、刀鋒弧度與檳榔切口相互吻合之情形明確，堪認被告與證人
        丙○○即係共同竊取本件三袋檳榔之人無誤。
（二）竊取紅檜木一案：被告就本案雖辯如前詞，然被告與共同被告庚○○所共同搬
      運之紅檜木共六十六塊，係屬珍貴樹種，其於市場上之交易價格不菲，此由共
      同被告庚○○為竊取上開紅檜木，甘願先支付六千元之代價來承租搬運用之貨
      車，即可見一斑，是該批紅檜木既有相當之價值，於森林中盜伐之行竊者焉有
      可能冒著被查獲之風險而將該批為數龐大之紅檜木攜出森林後，再予以任意捨
      棄？況觀以卷附查獲之紅檜木及被告行竊地點之現場照片（見警卷第三十頁、
      第三十一頁、第三十三頁至第三十九頁），該批紅檜木塊塊均被切割成等狀，
      一眼望之即知非屬鋸剩之零星木塊，且皆集中堆置於隱蔽之草叢中，而非隨意
      棄置，益可證盜伐者就該批紅檜木確有所用，其並未放棄對該批紅檜木之占有
      權甚明，被告上開所辯顯不足採。
（三）綜上所述，被告確實分別夥同證人丙○○、共同被告庚○○竊取上開物品無誤
      ，本件事證業已明確，被告之犯行堪以認定，應予依法論科。
二、查被告使用之砍草刀一支，質地銳利堅硬，客觀上足以對他人之生命、身體造成
    危險，係屬兇器，是核被告所為，分別係犯刑法第三百二十一條第一項第三款之
    攜帶兇器竊盜罪、同法第三百二十條第一項之普通竊盜罪。檢察官於起訴書中，
    認被告竊取紅檜木之犯行，係犯森林法第五十二條第一項第四款、第六款之使用
    車輛、結夥二人竊取森林主產物罪，惟森林法所規定之竊取森林主產物罪，其目
    的在於保護森林資源，如竊取尚未與森林分離之森林主產物，固應依森林法處罰
    ，惟本件被告竊取者，乃先遭他人盜伐後隱匿於上開地點之森林主產物，該主產
    物既已與森林分離，已為獨立之動產，即應依刑法第三百二十條第一項之竊盜罪
    處罰，檢察官上開起訴意旨尚有未洽，惟其基本事實同一，本院自應予審理，並
    變更起訴法條如上。被告與共犯丙○○、共同被告庚○○之間，分別有犯意之聯
    絡及行為之分擔，應論以共同正犯。被告前後所為兩次竊盜犯行，時間緊接、觸
    犯構成要件相同之罪名，顯係基於概括犯意反覆為之，應依連續犯之規定論以較
    重之攜帶兇器竊盜罪，並依法加重其刑。檢察官雖未就被告竊取檳榔之犯行起訴
    ，然此部分與起訴之犯罪事實既然有連續犯之裁判上一罪關係，業如前述，且經
    檢察官函請併案審理，本院自應一併予以審究，併予敘明。爰審酌被告無前科記
    錄、素行尚佳，然其於犯後對所犯多所飾卸之詞，未見悔意，復審酌其所竊物品
    之價值、家庭狀況等一切情狀，量處如主文所示之刑。扣案之砍草刀兩支，其中
    一支刀鋒較窄者，為共犯丙○○所有，此業據其自承在卷（見本院卷第一百三十
    頁），本院既認定該把砍草刀為供被告與共犯丙○○犯罪所用之物，爰依刑法第
    三十八條第一項第二款之規定宣告沒收；至於扣案之另一把砍草刀，不能證明為
    供被告及共犯丙○○犯罪所用之物，與刑法規定之沒收要件不符，爰不宣告沒收
    ，附此敘明。
據上論斷，應依刑事訴訟法第二百九十九條第一項前段、第三百條，刑法第二十八條
、第五十六條、第三百二十一條第一項第三款、第三十八條第一項第二款之規定，判
決如主文。
本案經檢察官乙○○到庭執行職務。
中      華      民      國    九十四    年      三      月    二十二    日
                              臺灣花蓮地方法院刑事第三庭
                                  審判長法  官  鄭培麗
                                        法  官  饒金鳳
                                        法  官  鄭光婷
右正本證明與原本無異。
如對本判決不服，應於送達後十日內，向本院提出上訴狀。（應抄附繕本）告訴人或
被害人如對於本判決不服者，應具備理由請求檢察官上訴，其上訴期間之計算係以檢
察官收受判決正本之日期為準。
                                  法院書記官
中      華      民      國    九十四    年      三      月    二十三    日
附錄本判決論罪之法律條文：
刑法第三百二十一條第一項第三款
犯竊盜罪而有左列情形之一者，處六月以上五年以下有期徒刑：
三、攜帶兇器而犯之者。
